【裁判字號】    92,訴,313
【裁判日期】    920326
【裁判案由】    偽造文書等
【裁判全文】
臺灣高雄地方法院刑事判決                          九十二年度訴字第三一三號
    公  訴  人  臺灣高雄地方法院檢察署檢察官
    被      告  甲○○
右列被告因偽造文書等案件，經檢察官提起公訴（九十年度偵字第一四０七號），本
院判決如左：
    主  文
甲○○無罪。
    理  由
一、公訴意旨略以：甲○○於民國八十八年間，受丙○○之委託，以丙○○之夫乙○○所有之車號ＹＮ－三一三一號自小客車，向台新銀行辦理抵押借款，嗣丙○○
    認貸款利息過高而作罷，詎甲○○竟意圖為自己不法之所有，未經乙○○、丙○○同意，擅自以丙○○之前為貸款而交付之乙○○身分證、印章及該車行車執照
    及車籍資料，於同年二月十日持向南紡企業有限公司（下稱：南紡公司），偽造
    乙○○、丙○○署押於附條件買賣契約書上，以乙○○名義與南紡公司簽訂該附
    條件買賣契約，向南紡公司貸款新台幣四十萬元，南紡公司不疑有詐，如數貸與
    ，嗣南紡公司見該貸款利息未繳納，於向乙○○催繳時，始知受騙，足以生損害
    於乙○○及丙○○，因認被告涉犯刑法三百三十九條第一項詐欺罪及同法第二百
    十六條、第二百十七條第一項、第二百十條之行使偽造私文書罪云云。
二、按犯罪事實應依證據認定之，無證據不得推定其犯罪事實；又不能證明被告犯罪
    ，應諭知無罪之判決。刑事訴訟法第一百五十四條及第三百零一條分別定有明文
    。又按刑事訴訟法上所謂認定犯罪事實之證據，係指足以認定被告確有犯罪行為
    之積極證據而言，如未能發現相當證據或證據不足以證明，自不能以推測或擬制
    之方法，以為裁判基礎。而認定不利於被告之事實，須依積極證據，苟積極證據
    不足為不利被告之認定時，即應為有利於被告之認定，更不必有何有利之證據；
    又認定犯罪事實所憑之證據，雖不以直接證據為限，間接證據亦包括在內，然而
    無論直接證據或間接證據，其為訴訟上之證明，須於通常一般之人均不致有所懷
    疑，而得確信其為真實之程度者，始得據為有罪之認定，倘其證明尚未達到此一
    程度，而有合理之懷疑存在而無從使事實審法院得有罪之確信時，即應由法院為
    諭知被告無罪之判決。亦即若證據資料在經驗科學上或論理法則上尚有對被告較
    為有利之存疑，而無從依其他客觀方法排除此項合理之可疑，即不得以此資料作
    為斷罪之基礎，且刑事訴訟制度受「倘有懷疑，即從被告之利益為解釋」、「被
    告應被推定為無罪」之原則所支配，故得為訴訟上之證明者，無論為直接或間接
    證據，須客觀上於一般人均不致有所懷疑而達於確信之程度者，始可據為有罪之
    認定，倘其證明尚未達於「確信」之程度，而有合理可疑存在時，即難據以為被
    告不利認定，換言之，在法律判斷上，即不能為被告有罪之認定。
三、本件公訴人認被告涉犯上開犯行，無非係以被告之自白告訴人乙○○、丙○○之指述附條件買賣契約書及銀行匯款條等換據為主要依據，惟本件訊據被告
    堅決否認有何詐欺及偽造文書犯行，辯稱：附條件買賣契約書是丙○○去簽的，
    不是我簽的，後來貸款下來丙○○認為利息較高，想撤銷契約，又不願意賠償違
    約金及手續費，所以我告訴她，把錢讓給其他辦不到貸款的人等語。惟查：
  (一)本院遍覽偵查卷宗，並無公訴人所稱被告自白公訴人所指之上開犯行乙事，公訴
    人就此容有誤會。
  (二)證人丙○○於本院審理時證述：「當時我們委託胡榕榕辦理車貸，交給她車籍資
    料、身分證、印章，要辦台新銀行的貸款。她帶被告來要幫我們辦理貸款。辦了
    一段時間，她告訴我不能辦到貸款的金額，要由另一間銀行承辦，她把我帶到台
    南萬通銀行，我以為是跟原來台新銀行的利率一樣，所以就簽約。後來我回家才
    發現利率比較高，所以我委託被告想撤銷契約。」、「（問：當初簽的是否是這
    張？提示附條件買賣契約書並告以要旨）是。」等語（見本院九十二年二月十九
    日審判筆錄），是被告所辯：附條件買賣契約書是丙○○去簽的，不是我簽的，
    後來貸款下來丙○○認為利息較高，想撤銷契約等語為可採。職是，本件證人丙○○及其夫乙○○，既有意辦理汽車貸款，並簽立附條件買賣契約書，被告並無
    偽造丙○○、乙○○之署押而簽立附條件買賣契約書之行為，自不構成刑法第二
    百十六條、第二百十七條第一項、第二百十條之行使偽造私文書罪。
  (三)本件既係丙○○簽立上開附條件買賣契約書，辦理貸款，而南紡公司依約放款四
    十萬元，亦難認被告有施用詐術之行為，是被告亦不構成刑法第三百三十九條第
    一項之詐欺罪。
  (四)綜上所述，本件依公訴人所指之證據，尚難認被告有詐欺及行使偽造文書之行為
    ，此外復查無其他積極證據足認被告確有公訴人所指之犯行，揆諸首揭說明，不
能證明被告犯罪，依法應為無罪之諭知。
四、至證人丙○○、乙○○於上開附條件買賣契約成立後，認為利息過高而委託被告
    撤銷契約，被告未為撤銷，且未將貸款之金額交付予丙○○、乙○○部分，並未
    經公訴人提起公訴，本院自無從加以審理，附此敘明。
五、據上論斷，應依刑事訴訟法第三百零一條第一項，判決如主文。
本案經檢察官劉仲慧到庭執行職務。
中      華      民      國      九十二      年    三    月    二十六    日
                                  臺灣高雄地方法院刑事第七庭
                                      法  官   曾吉雄
右正本證明與原本無異。
如不服本判決，應於判決送達後十日內，向本院提出上訴狀。
                                      書記官    唐美玲
中    華    民    國    九十二    年       三      月        二十七    日


司法院資訊處製作；財團法人民間司法改革基金會備份。
